【裁判字號】    89,訴,1428
【裁判日期】    900410
【裁判案由】    偽造有價證券
【裁判全文】
臺灣臺中地方法院刑事判決                        八十九年度訴字第一四二八號
    公  訴  人  臺灣臺中地方法院檢察署檢察官
    被      告  戊○○
    指定辯護人  本院公設辯護人己○○
右列被告因偽造有價證券等案件，經檢察官提起公訴（八十九年度偵字第九三號），
本院判決如左：
    主  文
戊○○無罪。
    理  由
一、公訴意旨略以：被告戊○○與不詳姓名之成年男子，於民國八十七年八月以後之
    不詳時間，在不詳處所，拾獲庚○○遺失之南投縣草屯鎮農會信用部帳號：一八
    ０五七－三號帳戶之空白支票八十六張（票號：八四０五一五至八四０六００）
    ，竟共同意圖為自不法之所有，將之侵占入己，供作向不特定人詐取不法利益或
    財物之用。復共同基於概括之犯意，明知自己無意付款，仍於八十八年五月二十
    一日，至台中市○區○○路六二七號，向丙○○（即另案告訴人羅陳雪之子）訛
    稱買賣，且為取信於丙○○，乃意圖供行使之用，擅自在上開庚○○遺失之空白
    支票其中一紙，填寫票期、金額，偽造支票一張交付丙○○行使，詐得塑膠製碗
    盤、杯子等物，共值三萬零二百八十五元；又於同年六月中旬，為取信於乙○○
    ，連續偽造上開庚○○遺失之票號八四０五四一號空白支票一張交付乙○○，詐
    騙乙○○至其台中市○區○○路與進德路附近某大樓之三樓租屋處承作水電工程
    ，詐得該承作水電工程利益計三萬二千二百元，因認被告戊○○涉有刑法第二百
    零一條第一項、第三百三十九條第一項、第二項、第三百三十七條等罪嫌。
二、公訴人認被告戊○○涉有右揭罪嫌，無非以被害人庚○○、乙○○、丙○○等人
    之指訴，且有遺失票據申請書、掛失止付通知、支票等資料（均影本）可資佐證
    等語，為其論據。訊據被告戊○○堅決否認有右揭犯行，並辯稱：八十八年五、
    六月間係受僱於億福工程顧問管理公司（下稱億福公司）任管理部主任，當時該
    公司負責人自稱係庚○○，支票均係由億福公司負責人庚○○簽發完妥後交會計
    轉交廠商，伊既未持有被害人庚○○所遺失之支票，亦未簽發支票等語。
三、按犯罪事實，應依證據認定之，無證據不得推定其犯罪事實，又不能證明被告犯
    行者，應諭知無罪之判決，刑事訴訟法第一百五十四條、第三百零一條第一項分
    別定有明文；再為訴訟上證明之資料，須於通常一般人均不致於有所懷疑，而得
    確信其為真實之程度者，始得據為有罪之認定，倘其證明尚未達於此一程度，而
    有合理性懷疑存在時，即不得遽認被告犯罪，又刑事訴訟之被告依法並無自證無
    罪之義務，若控罪所憑之積極證據，在生活經驗上尚有不足以排除其他有利被告
    合理推斷，致不足以證明犯罪事實時，仍不能因被告否認犯罪之辯解不成立，資
    為無視積極證據不足之理由，此觀諸最高法院七十六年度台上第四九八六號、三
    十年度上字第四八二號、三十年上字第一八三一號等判例意旨自明。經查，被害
    人庚○○所遺失之八十六張支票，除經交付本案被害人丙○○、伍克杰各一張外
    ，另有十二張支票係由另被害人丁○○於八十八年五月十三日取得，交付支票予
    丁○○之男子自稱庚○○，當時該自稱庚○○之男子係拿一整本支票，簽發後才
    撕下將支票交付丁○○供為抵付房租之用，且當時該自稱庚○○之男子曾提出國
    民身分證供丁○○核對，經丁○○核對結果，該自稱庚○○之男子與國民身分證
    相符，業經丁○○於本院審理中結證甚詳，而經丁○○當庭指認，被告與被害人
    庚○○均非向丁○○租屋、自稱庚○○之男子；又被害人丙○○出售塑膠製碗盤
    、杯子固係由被告以電話訂貨，惟簽發支票交付丙○○以抵付貨款者，係億福公
    司老闆自稱庚○○之人，並非被告，而該自稱庚○○之人經當庭指認，亦非被害
    人庚○○，並據被害人丙○○於本院審理中指訴甚明；綜合被害人丙○○、丁○○上開陳述內容，足見被害人庚○○所遺失之支票，於八十八年五月間係在一冒
    名庚○○之不詳姓名男子持有中，且簽發支票之人均係該不詳姓名、冒名庚○○
    之男子，並非被告，洵屬無疑；參照證人甲○○亦證稱其與被告同受僱於億福公
    司，億福公司之負責人姓羅，貨款支票均係由羅直接開出交給客戶等語，被害人
    庚○○所遺失之支票係由冒名庚○○之不詳姓名男子所持有並簽發使用，委堪認
    定。按冒用他人國民身分證、並冒名簽發支票詐取財物，係屬觸犯法紀之行為，
    行為人隱之猶恐不及，絕無大肆張揚之理，被告於八十八年五月間既係受僱於億
    福公司，而億福公司負責人復以冒用他人姓名之方式對外行之，被告既非持有並
    簽發支票之人，又僅係基於受僱人之地位，則被告對該自稱庚○○之人所持有之
    支票係來歷不明之支票、並係冒名偽造有價證券等情，是否知情實非無疑。至被
    害人伍克杰取得支票固係由被告交付，惟被告交付支票時，支票業已簽發完妥，
    亦據被害人伍克杰於本院審理中陳明在卷，被害人伍克杰之前開指訴，亦僅足證
    被告有轉交支票之事實而已，尚未達使通常一般人均不致於有所懷疑、而得確信
    被告有侵占、詐欺並偽造有價證券之犯行之程度，而被害人庚○○之指訴，則僅
    足為其所有之右揭八十六張支票有遺失之事實之證明，亦不足為被告有侵占遺失
    物或偽造有價證券之積極證據。從而，本件綜合前開各情，被害人庚○○、乙○○、丙○○等人之指訴，均未達使通常一般人均不致於有所懷疑，而得確信被告
    有右揭犯行為真實之程度，要不得僅以被告有受僱於億福公司，並代億福公司向
    被害人丙○○訂購貨物、與伍克杰接洽水電工程事宜，即逕行推定被告與該自稱
    庚○○之不詳姓名男子間有犯意聯絡、行為分擔，揆諸前揭判例意旨，至屬明酌
    。此外，復查無其他積極證據足資證明被告確有右揭犯行，乃屬不能證明被告犯
    罪，自應為被告無罪之諭知。
據上論斷，應依刑事訴訟法第三百零一條第一項，判決如主文。
中      華    民      國      九十      年      四      月      九    日
                                    臺灣臺中地方法院刑事第二庭
                                        法  官  呂  麗  玉
右正本證明與原本無異。
如不服本判決，應於判決送達後十日內向本院提出上訴狀，上訴於臺灣高等法院臺中
分院( 須附繕本 )。
                                          書記官
中      華      民      國      九十      年      四      月      十    日


司法院資訊處製作；財團法人民間司法改革基金會備份。
